【裁判字號】    90,上易,2576
【裁判日期】    901011
【裁判案由】    就業服務法
【裁判全文】
臺灣高等法院刑事判決                            九十年度上易字第二五七六號
    上  訴  人  臺灣臺北地方法院檢察署檢察官
    被      告  甲○○
    選任辯護人  邵良正
右上訴人因被告違反就業服務法案件，不服臺灣臺北地方法院八十九年度易字第一九
二二號，中華民國九十年六月五日第一審判決 (起訴案號：臺灣臺北地方法院檢察署
八十九年度偵字第一八０號）提起上訴，本院判決如左：
    主  文
上訴駁回。
    理  由
一、本案經本院審理結果，認第一審判決對被告甲○○為無罪之諭知，核無不當，應
    予維持，並引用第一審判決書記載之證據及理由（如附件一所載）。
二、檢察官雖以如附件二之上訴意旨指摘原判決不當，惟查：
  (一)證人即承辦本案之警員乙○○於原法院審理中證稱：他（菲傭LINA P.QUIDANGEN
    ）是中文、英文交雜，他中文不是說的很好；（問：該菲傭是否看得懂中文？）
    ，一點點，可是他是否能閱讀筆錄我不清楚云云（見原審卷第八十頁）；顯見菲
    傭LINA P.QUIDANGEN之中文陳述、閱讀能力均甚為不佳。證人乙○○另又供證伊
    訊問該菲傭時係「中英文交雜訊問」（見原審卷第八十二頁），參以警訊筆錄均
    係以中文記載，亦可得見警員乙○○並無能力以英文訊問。在訊問者與被訊問者
    二人語言溝通有重大障礙時，負責訊問之警員乙○○竟未依刑事訴訟法第一百九
    十二條、第九十九條之規定使用通譯，則警訊筆錄記載LINA P.QUIDANGEN之陳述
    內容是否真實，已容懷疑。
  (二)在警局應訊之菲傭LINA P.QUIDANGEN中文不是說的很好，僅看得懂一點點中文，
    是否能閱讀筆錄，警員乙○○亦不清楚，有如前述；在警訊筆錄受詢問人欄甚且
    由警員乙○○先書寫錯誤之「QUIDANGEN LINA P」，再由證人LINA P.QUIDANGEN
    於該位置簽名；則警訊筆錄之末所載「右述筆錄經被詢問人親閱後無誤」等語，
    自非屬實。
  (三)菲傭LINA P.QUIDANGEN於警訊中原供稱：伊於一九九六年八月四日逃逸，逃逸之
    後於李祁成處工作云云（見偵查卷第六頁背面）；同筆錄中繼又供陳：伊於一九
    九七至一九九八年間在李宅工作等語（見同上頁）；先後所述在被告住宅工作之
    起始時間，並不一致。況且，LINA P.QUIDANGEN係於民國八十八年（西元一九九
    九年）十月二十四日方在台北火車站為警查獲，有警訊筆錄在卷可查；而依該菲
    傭之供述，渠係於一九九八年之前在被告住宅工作；則LINA P.QUIDANGEN為警查
    獲之前，尚有大約一年之期間在他處非法工作；就此最近一年之時間究竟在何處
    、為何人非法工作乙節，竟未據該LINA P.QUIDANGEN陳明，亦未見警員乙○○予
    以訊問，而在筆錄中僅特別記載LINA P.QUIDANGEN一年之前有在被告住處工作，
    其情自與常理有違。再查，被告在台北市○○○路○段三二一號六樓之三住處使
    用之電話原為（０二）0000000，至民國（下同）八十七年八月六日方選
    號改電話號碼為（０二）00000000，有中華電信股份有限公司臺灣北區
    電信分公司九十年九月二十五日北行二字第九０Ｃ八二０二五０三號函附在本院
    卷可稽；乃證人即菲傭LINA P.QUIDANGEN於警訊中，經訊以雇主電話號碼時，竟
    未能回答其曾長期間使用之（０二）0000000號電話號碼，而僅記得其短
    暫使用，甚或可能未曾使用過（按：依前揭筆錄僅記載LINA P.QUIDANGEN於一九
    九七至一九九八年間在李宅工作，而未敘明其月份，故無從翔實核對）之目前（
    ０二）00000000號電話號碼（見偵查卷第六頁背面），亦顯然不合常情
    。菲傭LINA P.QUIDANGEN之警訊筆錄既有前述各節重大之瑕疵，自難認有適法之
    證據能力。
  (四)另按被告之自白，不作為有罪判決之唯一證據，刑事訴訟法第一百五十六條第二
    項定有明文。本案關於菲傭LINA P.QUIDANGEN是否曾經付費試用乙節，僅有被告
    一人之供述。況且，被告於警訊時固曾供陳：只要有人來應徵試作之打掃之類工
    作，就付其新臺幣一千元云云（見警訊卷第四頁）；在檢察官偵查中又供稱：他
    有在我家裡打掃二、三小時，共打掃了二次等語（見偵查卷第十六頁背面）。然
    於檢察官偵查之同次庭訊中已旋即再補充陳述：我是有同意讓他在家裡試作，所
    以請他補合法證明云云（見偵查卷第十七頁背面）。衡諸一般常情，請應徵之人
    先予試作，再要求其提出合法工作證明，以決定是否雇用，尚難認有不符合法律
    規範之處。雖被告對於菲傭LINA P.QUIDANGEN在第一次試用後，既未能提出合法
    工作證明，何以仍再試用第二次乙節，並未能有合理之說明；惟觀諸其所述每次
    請菲傭試作僅係二、三小時之供詞，尚不足以認定被告已有留用他人所申請聘僱
    外國人之犯意。揆諸前揭規定及說明，自不得僅依被告上開供述執為其論罪科刑
    之依據。
三、檢察官之上訴，非有理由，應予駁回。
據上論結，應依刑事訴訟法第三百七十三條、第三百六十八條，判決如主文。
本案經檢察官呂丁旺到庭執行職務。
中      華      民      國    九十      年      十      月     十一     日
                            臺灣高等法院刑事第十二庭
                                審判長法  官   劉  景  星
                                      法  官   陳  志  洋
                                      法  官   陳  博  志
右正本證明與原本無異。
不得上訴。
                                      書記官   陳  嘉  文
中      華      民      國     九十     年    十      月     十五       日


司法院資訊處製作；財團法人民間司法改革基金會備份。
